臺灣臺北地方法院刑事判決　　　　　　　94年度訴字第1649號
公　訴　人　臺灣臺北地方法院檢察署檢察官
被　　　告　乙○○
　　　　　　　　　　（現於臺灣臺北監獄執行中）
上列被告因偽造文書等案件，經檢察官提起公訴（九十四年度偵
字第二○六九○號），被告於準備程序中就被訴事實為有罪之陳
述，經本院合議庭裁定改用簡式審判程序，判決如下：
    主  文
乙○○連續結夥三人以上攜帶凶器竊盜，累犯，處有期徒刑捌月
，扣案之油壓剪壹把沒收之；又行使偽造私文書，足以生損害於
公眾及他人，累犯，處有期徒刑伍月，如附表二所示偽造之印文
及署押，均沒收之；應執行有期徒刑壹年，扣案之油壓剪壹把及
如附表二所示偽造之印文及署押，均沒收之。
    事  實
一、乙○○前於民國九十年間因傷害案件，經臺灣高等法院以九
    十一年度上易字第五四八號判處有期徒刑四月確定，於九十
    二年四月八日執行完畢，猶不知悔改，與丁○○、張德棠（
    另由本院以九十四年度易字第一四七四號審理）共同基於意
    圖為自己不法所有之概括犯意聯絡，結夥三人於如附表一所
    示之時間、地點，攜帶張德棠所有客觀上足對以對人之生命
    、身體安全構成危險之凶器油壓剪一支，由張德棠負責把風
    ，乙○○、丁○○則持該油壓剪剪斷如附表一編號一、二腳
    踏車之鋼索鍊，竊取如附表一編號一、二所示被害人所有之
    腳踏車，得手後由乙○○、丁○○分別騎乘如附表一編號一
    、二所示腳踏車離去，嗣乙○○與丁○○於九十四年三月十
    五日四時三十分許在臺北市市○○道及復興南路口騎乘上開
    腳踏車時，因行跡可疑，經警員盤查當場查獲，並循線於同
    日六時三十分許至張德棠臺北市○○區○○街一一八巷二五
    號二樓住家扣得上揭油壓剪一支。乙○○於同日經警帶回臺
    北市政府警察局保安警察大隊第三中隊訊問並解送臺灣臺北
    地方法院檢察署檢察官複訊，為免遭查獲，竟基於偽造署押
    及行使偽造私文書之犯意，冒用其兄「周金豐」之名義應訊
    ，並接續在附表二編號一至十八所示之文書上偽簽「周金豐
    」署名及按捺指印、掌紋（偽造之署押位置及數量詳如附表
    二編號一至十八所示），其中於附表二編號十一、十二所示
    之「司法警察機關逮捕通知書」之「被通知人姓名欄」偽造
    「周金豐」之簽名及指印各一枚，表示收受該等通知之意，
    而偽造該等私文書後，持以交付員警收執存卷而行使之，足
    以生損害於周金豐及司法機關對犯罪偵查之正確性，嗣因周
    金豐經臺灣臺北地方法院檢察署檢察官傳訊到案後否認涉嫌
    竊盜，經該署檢察官提示乙○○照片予周金豐指認無訛，始
    查悉上情。
二、案經臺灣臺北地方法院檢察署檢察官自動檢舉偵查起訴。
    理  由
一、前揭事實，業據被告乙○○於警詢（見九十四年度偵字第四
    八四一號卷第十五至十八頁）、偵查（見九十四年度偵字第
    四八四一號卷第七五、七六頁）、本院準備程序（見本院卷
    第三七頁）及審理程序中（見本院卷第三八至四十頁）坦承
    不諱，經核與共同被告丁○○、張德棠警詢中自白竊盜情節
    相符（見九十四年度偵字第四八四一號卷第十一至十四頁、
    第十九至二一頁），並據被害人甲○○、丙○○於警詢中指
    證失竊情節綦詳（見九十四年度偵字第四八四一號卷第七至
    十頁），復經證人周金豐於偵查中指證明確（見九十四年度
    偵字第四八四一號卷第七五頁），並有調查筆錄（見九十四
    年度偵字第四八四一號卷第十五至十八頁）、照片（見九十
    四年度偵字第四八四一號卷第二三至二九頁）、權利告知書
    （見九十四年度偵字第四八四一號卷第三三頁）、司法警察
    機關逮捕通知書（見九十四年度偵字第四八四一號卷第三四
    、三五頁）、扣押證明筆錄（見九十四年度偵字第四八四一
    號卷第三九頁）、贓物認領保管收據（見九十四年度偵字第
    四八四一號卷第四十、四一頁）、口卡（見九十四年度偵字
    第四八四一號卷第四六、四七頁）、個人戶籍資料（見九十
    四年度偵字第四八四一號卷第四八頁）、刑案作業個別查詢
    報表（見九十四年度偵字第四八四一號卷第四九頁）、指紋
    卡（見九十四年度偵字第四八四一號卷第六十頁）及九十四
    年三月十五日訊問筆錄（見九十四年度偵字第四八四一號卷
    第六二至六四頁）附卷足憑，且有油壓剪一支扣案足憑，又
    被告等三人於竊盜時所攜帶之油壓剪一支，長約四十八公分
    ，寬約十二公分，為金屬材質，有相當重量，剪刀口鋒利，
    而臺灣臺北地方法院檢察署九十四年度偵字第四八四一號卷
    內如附表二編號一至十八所示文書，確實有如附表所示偽造
    之「周金豐」簽名、指印、掌紋等情，業經本院勘驗屬實，
    有本院九十四年十二月八日勘驗筆錄在卷足憑（見本院卷第
    三八頁反面），足證上揭油壓剪在客觀上具有行兇之危險性
    ，且被告確實有偽造上開「周金豐」簽名、指印、掌紋，綜
    上堪認被告之自白與事實相符，應屬可採，本件事證明確，
    被告犯行洵堪認定，應依法論科。
二、按(一)「攜帶兇器竊盜，祇須行竊時攜帶具有危險性之兇器為
    已足，並不以攜帶之初有行兇之意圖為必要；又無論上訴人
    等主觀上是否旨在行兇抑僅便利行竊，然在客觀上顯具有行
    兇之危險性，自屬兇器之一種，其攜帶而犯竊盜罪，應成立
    刑法第三百二十一條第一項第三款之罪」，有最高法院六十
    二年度台上字第二四八九號、七十年度台上字第一六一三號
    判例可資參照，經查，被告等三人於竊盜時所攜帶之油壓剪
    一支，長約四十八公分，寬約十二公分，為金屬材質，有相
    當重量，剪刀口鋒利，業經本院勘驗屬實，已如前述，足認
    上開物品在客觀上具有行兇之危險性，依照前揭判例之意旨
    ，堪認屬刑法第三百二十一條第一項第三款之兇器無訛；(二)
    人民被逮捕拘禁時，執行機關應即將逮捕拘禁之原因，以書
    面告知本人及其本人指定之親友，提審法第二條第一項定有
    明文，而如附表二編號十一、十二所示之「司法警察機關逮
    捕通知書」（共二份，一份通知到案被逮捕人，一份通知被
    逮捕人之親友），從其形式上觀察，足以表示簽名人已知悉
    其受逮捕之原因及要否通知親友之意旨，並足為簽名人出具
    收受該逮捕通知之證明（最高法院九十三年度台上字第一一
    八七號、九十三年度台上字第一四五四號、九十年度台上字
    第六○五七號判決參照），是此項經被逮捕人簽名而造具之
    逮捕通知，乃具文書之外觀，承載一定之意思表示（尤以第
    二份通知被逮捕人之親友，乃表示要否通知親友及通知何人
    ），並足為簽名人表示意思之證明（在逮捕通知書上簽名是
    屬收受該通知之証明），自具有私文書之性質。(三)至司法警
    察（官）及檢察官於詢問犯罪嫌疑人時所製作之詢問筆錄或
    偵訊筆錄，係記載對於犯罪嫌疑人之詢問及其陳述，其內容
    當然含有受詢問人之意思表示，因該筆錄為公務員職務上所
    製作之文書，故為公文書之一種。受詢問人雖亦在筆錄之末
    簽名、蓋章或按指印，以擔保該筆錄之憑信性，但不能因此
    即認為該筆錄係受詢問人所製作，而變更其公文書之性質。
    (四)司法警察（官）提供犯罪嫌疑人簽具之權利告知書，乃警
    方依據刑事訴訟法第九十五條、第一百條之二、第一百條之
    三規定，以一問一答之方式，踐行告知：一得保持緘默，無
    須違背自己之意思而為陳述，二得選任辯護人，三得請求調
    查有利之證據，及詢問犯罪嫌疑人是否同意於夜間接受訊問
    。犯罪嫌疑人答稱願意。該等權利告知書記載之方式，與同
    一時間製作之「偵訊筆錄」相同，僅重複踐行告知之程序而
    已；且犯罪嫌疑人僅在該權利告知書之「受訊問人」欄下偽
    簽姓名，並未表示另外製作何種文書（與在舉發交通違規通
    知單上「收受通知聯者簽章」欄內偽簽姓名，具有收據之性
    質，迥然不同），故該權利告知書實質上與詢問筆錄無異，
    仍屬公務員職務上所製作之公文書，非犯罪嫌疑人所製作之
    私文書，自應論以偽造署押罪（最高法院九十一年度臺非字
    第二九四號判決意旨參照）。(五)又犯罪嫌疑人冒名應訊並偽
    造署押，雖先後在警詢及偵查筆錄均有偽造行為，惟其仍屬
    單一犯意接續多次行為，侵害一個法益，應為接續犯，顯屬
    單純一罪，而非連續犯（最高法院八十四年度臺非字第一○
    號刑事判決參照）。
三、被告與丁○○、張德棠結夥三人，攜帶上開油壓剪竊取如附
    表一所示腳踏車，又冒用其兄「周金豐」之名義應訊，在如
    附表二編號一至十八所示之文書上偽簽「周金豐」署名及按
    捺指印、掌紋，其中於附表二編號十一、十二所示之「司法
    警察機關逮捕通知書」之「被通知人姓名欄」偽造「周金豐
    」之簽名及指印各一枚，表示收受該等通知之意，而偽造該
    等私文書後，持以交付員警收執存卷而行使之，核其所為係
    犯刑法第三百二十一條第一項第三款、第四款之結夥三人以
    上攜帶凶器竊盜罪及刑法第二百十六條、第二百十條之行使
    偽造私文書及第二百十七條第一項之偽造署押罪。其在如附
    表二編號十一、十二所示之「司法警察機關逮捕通知書」之
    「被通知人姓名欄」偽造「周金豐」之簽名及指印各一枚，
    係偽造私文書之部分行為，不另論罪。其先後多次在如附表
    二編號一至十及十二至十八所示之文書偽造署押及偽造如附
    表二編號十、十一所示之私文書，其偽簽署名及捺按指印、
    掌紋之各個舉動，均為其基於單一犯意接續實施之一部，為
    接續犯。又其以一接續行為，在如附表二編號一至十及十二
    至十八所示之文書偽造署押及偽造如附表二編號十、十一所
    示之私文書，而同時觸犯偽造署押及偽造私文書二構成要件
    不同之罪名，為想像競合犯，依同法第五十五條規定，應從
    一重之偽造私文書罪論處，其偽造私文書之低度行為，又為
    行使偽造私文書之高度行為所吸收，不另論罪。又被告先後
    二次加重竊盜犯行，時間緊接，方法相同，觸犯構成要件相
    同之罪名，顯係基於概括犯意為之，應依同法第五十六條連
    續犯之規定，以一罪論，並加重其刑。又被告所犯加重竊盜
    罪及行使偽造私文書罪，犯意各別，罪名不同，應分論併罰
    之。公訴意旨認被告於「自願搜索同意書」、「搜索扣押筆
    錄」、「夜間詢問同意書」及如附表二編號十二所示「搜索
    扣押證明筆錄」、編號十八所示「偵訊筆錄」之簽名欄、內
    偽造「周金豐」署押，即表示收受該等通知之意，復持以交
    付收執存卷而行使之，已構成行使偽造私文書罪云云，惟查
    ，遍查全案卷證並無被告簽名之「自願搜索同意書」、「搜
    索扣押筆錄」及「夜間詢問同意書」等文書，是起訴書犯罪
    事實關於此部分之記載，顯為誤載，至如附表二編號十二所
    示「搜索扣押證明筆錄」及編號十八所示「偵訊筆錄」等文
    書，則係司　法人員依法製作，並命受訊問人或受處分人簽
    名確認，受訊問人或受處分人自始自終均為被告，僅係其為
    掩飾身分而偽造「周金豐」署押，冒用其名，換言之，文書
    之內容乃屬真正，僅在其上偽造署押、簽名而已，係犯刑法
    第二百十七條第一項之偽造署押罪，並不成立行使偽造之私
    文書罪。又公訴人起訴事實雖未敘及被告於如附表二編號十
    五至十七所示文書偽造「周金豐」簽名、指印及掌紋，然此
    部分事實與被告上揭偽造署押犯行有接續犯之實質上一罪關
    係，應為起訴效力之所及，本院自得併予審究，併予敘明。
    再查，被告前於九十年間因傷害案件，經臺灣高等法院以九
    十一年度上易字第五四八號判處有期徒刑四月確定，於九十
    二年四月八日執行完畢，有臺灣高等法院被告前案案紀錄表
    一份在卷可稽（見本院卷第四一至四五頁），其曾受有期徒
    刑之執行完畢，於五年以內再犯本件有期徒刑以上之罪，為
    累犯，應依刑法第四十七條之規定，加重其刑。爰審酌被告
    有竊盜等前科，不思悔改，夥同丁○○、張德棠等人攜帶凶
    器竊盜，為免遭緝獲及追訴犯行，竟冒其兄「周金豐」之名
    應訊，徒增司法機關實施犯罪偵查之困難，並使他人有受追
    訴之虞，惟念其所竊取財物價值不高，且於犯後坦承犯行，
    態度良好等一切情狀，分別量處如主文所示之刑，並定其應
    執行之刑，以示儆懲。又如附表二所示偽造之印文及署押，
    均應依同法第二百十九條規定宣告沒收。至扣案油壓剪一支
    係共犯張德棠所有，且供被告犯罪所用之物，業據被告供承
    在卷（見本院卷第三九頁），爰依刑法第三十八條第一項第
    二款，併予諭知沒收，附此敘明。
據上論斷，應依刑事訴訟法第二百七十三條之一第一項、第二百
九十九條第一項前段，刑法第五十六條、第三百二十一條第一項
第三款、第四款、第二百十六條、第二百十條、第二百十七條第
一項、第四十七條、第五十五條、第二百十九條、第五十一條第
五款及第三十八條第一項第二款判決如主文。
本案經檢察官王鑫健到庭執行職務
中　　華　　民　　國　　94　　年　　12　　月　　30　　日
　　　　　　　　　刑事第十四庭  法　官　李家慧
以上正本證明與原本無異。
如不服本判決，應於判決送達後10日內，向本院提出上訴狀。
中　　華　　民　　國　　94　　年　　12　　月　　30　　日
　　　　　　　　　　　　　　　　書記官　林婉瑩
